臺灣高雄地方法院刑事判決　　96年度易字第3545號
公　訴　人　臺灣高雄地方法院檢察署檢察官
被　　　告　乙○○
上列被告因賭博案件，經檢察官聲請以簡易判決處刑（96年度撤
緩偵字第218 號），本院認不應以簡易判決處刑，改依通常程序
審理，並判決如下：
    主  文
乙○○犯圖利供給賭場罪，處有期徒刑貳月，如易科罰金，以銀
元佰元（即新台幣玖佰元）折算壹日，減為有期徒刑壹月，如
易科罰金，以銀元佰元（即新台幣玖佰元）折算壹日。扣案之
麻將壹副、撲克牌壹副、骰子粒均沒收。
    事  實
一、乙○○意圖營利，於民國95年4 月6 日20、21時許（聲請意
    旨誤載為該日22時25分許），供給其位於高雄市苓雅區○○
    ○路25巷6 號租屋處所（非公共場所或公眾得出入之場所）
    作為賭博場所，任其友人方金德、羅价宏（聲請意旨誤載為
    羅價宏）、詹正宏、洪福良、陳振財、廖正傑、周勝雄、方
    武龍等8 人在該處賭博財物（賭客方金德等8 人違反社會秩
    序維護法部分，另案裁罰），且提供其所有之麻將、撲克牌
    各1 副、骰子3 顆作為賭博之器具，而與上開賭客8 人約定
    麻將底為新臺幣（下同）200 元、每1 台100 元可胡牌或自
    摸，胡牌或自摸者為贏家，其他人即需付錢；以撲克牌賭「
    大老二」者，以手中牌全部出脫者為勝，輸家按手中剩餘牌
    數最多者，需分別給贏家30元、20元及10元，每盤由賭贏者
    提出新臺幣（下同）200 元作為抽頭款，當日並已由賭贏之
    賭客交付200 元與乙○○，乙○○隨即持以購買飲料花用殆
    盡，藉此獲得不法利益。嗣於同日22時25分許，賭客周勝雄
    、陳振財、方武龍、廖正杰正同桌賭玩撲克牌，及賭客洪福
    良、羅价宏、詹正宏、方金德正同桌賭玩麻將之際，為警當
    場查獲，並扣得麻將、撲克牌各1 副、骰子3 顆及賭客方金
    德等8 人所有之賭資共計5,940 元，始循線查悉上情。
二、案經高雄市政府警察局苓雅分局報告臺灣高雄地方法院檢察
    署檢察官偵查後聲請以簡易判決處刑。
    理  由
一、證據能力之認定：
  (一)被告以外之人於審判外之言詞或書面陳述，除法律有規定者
    外，不得作為證據，刑事訴訟法第159 條第1 項定有明文。
    次按被告以外之人於審判外之陳述雖不符前4 條之規定，而
    經當事人於審判程序同意作為證據，法院審酌該言詞陳述或
    書面陳述作成時之情況，認為適當者，亦得為證據。當事人
    、代理人或辯護人於法院調查證據時，知有第159 條第1 項
    不得為證據之情形，而未於言詞辯論終結前聲明異議，視為
    有前項之同意，刑事訴訟法第159 條之5 亦定有明文。查證
    人即賭客方金德、羅价宏、詹正宏、洪福良、陳振財、廖正
    傑、周勝雄、方武龍等8 人於警詢時之陳述，為被告以外之
    人於審判外之言詞陳述，卷附高雄市政府警察局苓雅分局搜
    索扣押筆錄、扣押物品目錄表、臨檢紀錄表、房屋租賃契約
    書各1 紙，性質上均屬具有犯罪調查權限之司法警察、屋主
    等人於審判外之書面陳述，且該等文件俱係為特定刑事案件
    所製作，非屬刑事訴訟法第159 條之4 所定之例外情形，故
    該等文件原不具證據能力，然檢察官、被告等明知該等陳述
    有刑事訴訟法第159 條第1 項不得為證據之情況，於本院審
    理中均同意引為證據，本院復審酌該等書面之製作均係各該
    人員於其權責範圍內根據實際狀況所製作，並無非法取得之
    不適當情形，該等書面作成之外部情況並無不當，又衡諸本
    件若欲判斷被告是否成立犯罪，實有引用前開書面供述之必
    要性。揆諸前揭說明，本院自得逕以卷附前開文件採為認定
    事實之依據。
  (二)卷附現場及賭客容貌照片共計28幀，內容乃傳達照相當時失
    竊物品外觀情況，照片所傳達的情形與現場真實情形在內容
    上的一致性，係透過機械的正確性來加以保障，換言之，照
    片並不存在人對現實情形的知覺、記憶所經常發生的表現錯
    誤，是認照片之性質係非供述證據，並無傳聞法則之適用，
    且於此亦別無證據證明上開蒐證照片有經偽造、變造之情形
    ，自有證據能力。
二、上揭事實，業據被告乙○○於本院審理時坦承不諱，核與證
    人即賭客方金德、羅价宏、詹正宏、洪福良、陳振財、廖正
    傑、周勝雄、方武龍等8 人於警詢陳述之情節大致相符，並
    有卷附高雄市政府警察局苓雅分局搜索扣押筆錄、扣押物品
    目錄表、臨檢紀錄表、房屋租賃契約書各1 紙、現場及賭客
    容貌照片共計28幀可佐，此外，復有麻將、撲克牌各1 副、
    骰子3 顆、賭資5,940 元等物扣案為憑，是被告上開任意性
    自白核與事實相符，洵堪採為論罪科刑之依據，本件事證明
    確，被告上開圖利供給賭場之犯行，堪以認定，應予依法論
    科。
三、被告行為後，刑法業於94年2 月2 日修正公布部分條文，並
    於95年7 月1 日施行（以下簡稱現行刑法，95年7 月1 日施
    行前之刑法簡稱修正前刑法）。依現行刑法第2 條第1 項規
    定：「行為後法律有變更者，適用行為時之法律。但行為後
    之法律有利於行為人者，適用最有利於行為人之法律。」又
    本次修正涵蓋之範圍甚廣，故比較新舊法時，應就罪刑有關
    之共犯、牽連犯、連續犯、有無累犯加重、自首減輕暨其他
    法定加減原因與加減例等一切情形，綜其全部罪刑之結果而
    為比較，復有最高法院95年5 月23日95年度第8 次刑庭會議
    決議可資參照。經查：
  (一)修正前刑法第33條第5 款規定「罰金：1 元以上。」，且被
    告行為時之罰金罰鍰提高標準條例第1 條前段規定：「依法
    律應處罰金、罰鍰者，就其原定數額得提高為2 倍至10倍」
    、第3 條規定：「依本條例提高罰金罰鍰之法律及其倍數由
    主管院定之」。又刑法所定提高罰金本刑之數額（單位為銀
    元），業經主管院核定提高為10倍，並自72年8 月1 日施行
    。至被告行為後，現行刑法第33條第5 款規定「罰金：新臺
    幣1 千元以上，以百元計算之。」，95年6 月14日公布施行
    之刑法施行法第1 條之1 亦規定：「中華民國94年1 月7 日
    刑法修正施行後，刑法分則編所定罰金之貨幣單位為新臺幣
    。94年1 月7 日刑法修正時，刑法分則編未修正之條文定有
    罰金者，自94年1 月7 日刑法修正施行後，就其所定數額提
    高為30倍。但72年6 月26日至94年1 月7 日新增或修正之條
    文，就其所定數額提高為3 倍」，則被告行為時與行為後之
    法律，就罰金刑之提高數額已有不同。而刑法第268 條之法
    定刑為「3 年以下有期徒刑，得併科3 千元以下罰金。」，
    則依被告行為時法，罰金刑部分經提高並折算為新臺幣後，
    最高可罰新臺幣9 萬元，最低則為新台幣30元。如依被告行
    為後之法律，因刑法第268 條之規定，係72年6 月26日前所
    訂定，故罰金部分應提高為30倍，即最高可罰新台幣9 萬元
    ，最低應罰新台幣1 千元；經比較新、舊法之結果，應以被
    告行為時法即修正前刑法對其較為有利。
  (二)就修法前後易科罰金折算標準之比較而言：修正前刑法第41
    條第1項 前段規定：「犯最重本刑為5 年以下有期徒刑以下
    之刑之罪，而受6 個月以下有期徒刑或拘役之宣告，因身體
    、教育、職業、家庭之關係或其他正當事由，執行顯有困難
    者，得以1 元以上3 元以下折算1 日，易科罰金。」，又易
    科罰金折算標準，依廢止前罰金罰鍰提高標準條例第2 條前
    段規定，就其原定數額提高為1 百倍折算1 日，即以銀元3
    百元（即新臺幣9 百元）折算為1 日。惟現行刑法第41條第
    1 項前段則將易科罰金之折算標準修正為得以新臺幣1 千元
    、2 千元或3 千元折算1 日，易科罰金。經比較結果，以修
    正前刑法之規定，較有利於被告。
  (三)據上比較結果，因現行刑法之規定並未較有利於被告，則本
    件應依現行刑法第2 條第1 項前段規定，適用被告行為時之
    法律予以論罪科刑。
四、核被告所為，係犯修正前刑法第268 條第1 項之意圖營利供
    給賭場罪。爰審酌被告提供場所聚眾賭博，破壞社會善良風
    俗，且藉此牟得不法利益，行為實有不該，然念其於本院審
    理中業已坦承犯行，態度良好，且其於本案案發前並無前科
    紀錄，有臺灣高雄地方法院檢察署刑案資料查註紀錄表、臺
    灣高等法院被告前案紀錄表各1 份在卷可按，暨其犯罪之動
    機手段、且僅獲得200 元即為警查獲，犯罪所得利益甚微等
    一切情狀，量處如主文所示之刑，並諭知易科罰金之折算標
    準。再按「中華民國九十六年罪犯減刑條例」業經總統於96
    年7 月4 日公布，同年7 月16日施行，本件被告犯罪時間，
    係在96年4 月24日以前，且其所犯罪名與宣告刑，經核符該
    條例第2 條第3 款規定，且無第3 條所列不予減刑之情形，
    本件即應於減刑後，依同條例第7 條規定於判決主文同時諭
    知其宣告刑及減得之刑，並諭知如主文所示易科罰金之折算
    標準，以示懲儆。
五、復按當場賭博之器具，應予沒收之規定，係定於刑法第266
    條第2 項，並非刑法第21章賭博罪章之概括規定，是刑法第
    266 條第2 項之規定，應認係犯同條第1 項之罪而就當場查
    獲賭具應予沒收之特別規定。且刑法第268 條之罪，本不以
    在公共場所或公眾得出入之場所賭博為限，與刑法第266 條
    第1 項規定所處罰之對象並不相同，是如僅單純犯刑法第26
    8 條之罪，而未同時觸犯刑法第266 條第1 項之罪者，當場
    查獲之賭博器具，應依刑法第38條第1 項第2 款規定宣告沒
    收。查扣案之撲克牌、麻將各1 副、骰子3 顆，均為被告所
    有供本件犯罪所用之物，業據被告供明在卷，且本案被告既
    未參與賭博之行為，與刑法第266 條第1 項之罪無涉，則上
    開扣案物品，爰均依修正前刑法第38條第1 項第2 款規定宣
    告沒收。至扣案現金5,940 元，分別為證人羅价宏、詹正宏
    、洪福良、方武龍、周勝雄、廖正杰、陳振財所有，爰均不
    予宣告沒收。
六、末以，聲請意旨雖另認被告上開所為，尚涉有刑法第268 條
    後段之營圖營利聚眾賭博罪嫌云云。惟按刑法之聚眾賭博罪
    ，雖不以參加賭博之不特定多數人，必須同時聚集於一處，
    共同從事賭博行為為必要，惟仍須渠等之聚賭行為為被告所
    邀聚，且其狀況已達於不特定多數人可以任意加入、退出者
    為限，經查，本件賭博之地點，係在被告自租之房屋內，員
    警查獲之際，該屋內亦僅有賭客8 名，且所有賭客均為被告
    之友人，僅有彼此相熟之友人始得進入參與賭博，分別據證
    人即賭客方金德、羅價宏、詹正宏、洪福良、陳振財、廖正
    傑、周勝雄、方武龍等8 人於警詢陳述明確，是該處顯非多
    數人得往來聚合之公共場所或公眾得出入場所。則該場所於
    聚賭時既無法供一般人自由出入，即令參加賭博者均係被告
    邀聚前往，其情形亦非不特定之賭徒可以任意加入或退出，
    亦難認已達聚眾之程度。難認被告有何聚集不特定多數人賭
    博之行為，實與刑法第268 條後段聚眾賭博之構成要件不符
    。此外，復查無其他證據足資證明被告何意圖營利聚眾賭博
    之行為，聲請意旨此部分所指之犯行，即屬不能證明，本應
    為無罪之諭知，惟公訴意旨認此部分與前開有罪部分有想像
    競合犯之裁判上一罪關係，爰不另為無罪之諭知，附此敘明
    。
據上論斷，應依刑事訴訟法第452 條、第299 條第1 項前段，刑
法第2 條第1 項前段，修正前刑法第268 條前段、第41條第1 項
前段、第38條第1 項第2 款，罰金罰鍰提高標準條例第1 條前段
、廢止前罰金罰鍰提高標準條例第2 條，中華民國九十六年罪犯
減刑條例第2 條第1 項第3 款、第7 條，判決如主文。
本案經檢察官甲○○到庭執行職務。
中　　華　　民　　國　　96　　年　　12　　月　　31　　日
    　　　　刑事第十三庭  法  官  黃苙荌
以上正本證明與原本無異。
如不服本判決應於收受本判決後10日內向本院提出上訴書狀，並
應敘述具體理由，如未敘述上訴理由者，應於上訴期間屆滿後20
日內補提理由書狀於本院（均須按他造當事人之人數附繕本）「
切勿逕送上級法院」。
中　　華　　民　　國　　97　　年　　1 　　月　　2 　　日
 　　　　　　　　　　　　 書記官  郭育秀
附錄本案論罪科刑法條：
中華民國刑法第268條
意圖營利，供給賭博場所或聚眾賭博者，處 3 年以下有期徒刑，
得併科3 千元以下罰金。
